臺灣彰化地方法院刑事判決　　九十四年度訴字第一二０一號
　　公　訴　人　臺灣彰化地方法院檢察署檢察官
　　被　　　告　甲○○
　　　　　　　　乙○○
　　上二人共同
　　選任辯護人　陳慶祥律師
　　　　　　　　王國泰律師
上列被告等因背信案件，經檢察官提起公訴（九十四年度偵字第
三０六一號)，本院判決如下：
    主    文
甲○○為他人處理事務，意圖為自己不法之利益，而為違背其任
務之行為，致生損害於本人之利益，未遂，處有期徒刑肆月，如
易科罰金，以佰元折算壹日。
乙○○無罪。
    犯罪事實
一、甲○○自民國八十五年十月二十一日起至九十四年一月二十
    五日止，任職於址設彰化縣伸港鄉○○村○○○路三七號之
    怡利電子工業股份有限公司（下稱怡利公司），擔任副工程
　　師之職位，職司怡利公司對車廠客戶有關汽車通訊系統之品
　　質服務，係受怡利公司委任處理事務之人。其明知經銷怡利
　　公司所研發之藍芽無線汽車通訊系統產品者，須先與怡利公
　　司簽訂經銷合約並支付經銷權利金，詎因其欲自行創業，竟
　　意圖為自己之不法利益，分別於任職怡利公司期間之九十三
　　年十月十二日、同年十一月十一日、同年月二十三日、同年
　　月二十四日、同年月二十五日及同年十二月二十二日，接續
　　利用怡利公司內部公務用網址，透過公司電腦網路，以電子
　　郵件將屬於怡利公司所有之藍芽無線汽車通訊系統相關廣告
　　文件、訊號線對照表、藍芽免持使用說明書、安裝說明書及
　　目錄等資料，傳送至其妻乙○○任負責人之崧齊實業有限公
　　司（下稱崧齊公司）之電腦郵件信箱song qi@ebtnet，再以
　　崧齊公司電腦接收，並將上開傳送資料予以部分修改後，在
　　未與怡利公司簽訂經銷合約並支付經銷權利金下，即持該怡
　　利公司研發之藍芽無線汽車通訊系統資料，向啟達、源佳汽
　　車公司洽談銷售及報價事宜，且與久燁有限公司接洽型號五
　　七七─ＢＩＡ產品，預計於九十四年三月初正式向久燁有限
　　公司出貨以供應市場需求（此部份乙○○並不知情），而為
　　違背其任務之行為。嗣經怡利公司發覺有異，檢查甲○○之
　　電子郵件後，始查知上情，甲○○因此不及交付貨品而未遂
　　。
二、案經怡利公司訴請臺灣彰化地方法院檢察署檢察官偵查起訴
    。
    理    由
壹、被告甲○○部分：
一、訊據被告甲○○固坦承其於九十三年間擔任怡利公司副工程
    師期間，因欲自行創業，乃於九十三年十月十二日、同年十
    一月十一日、同年月二十三日、同年月二十四日、同年月二
    十五日及同年十二月二十二日，利用怡利公司內部公務用網
    址，以電子郵件將屬於怡利公司所有之藍芽無線汽車通訊系
    統相關廣告文件、訊號線對照表、藍芽免持使用說明書、安
    裝說明書及目錄等資料，傳送至崧齊公司之電腦郵件信箱
    song qi@ebtnet後，再以崧齊公司電腦接收，並持之與啟達
    、源佳汽車公司洽談藍芽無線汽車通訊系統之銷售及報價事
    宜，且預計於九十四年三月初正式向久燁有限公司出貨以供
    應市場需求等情不諱，惟矢口否認有何背信之犯行，辯稱：
    其以電子郵件傳送藍芽無線汽車通訊系統等相關資料至崧齊
    公司之電腦郵件信箱，只是為了假日服務客戶，至於其與啟
    達、源佳汽車公司商談有關藍芽無線汽車通訊系統之銷售、
    報價及供貨與久燁有限公司，亦僅係日後人生規劃而已，並
    無實際交貨紀錄，故無背信行為云云。查：
  (一)被告甲○○自八十五年十月二十一日起至九十四年一月二十
    五日止，於怡利公司擔任副工程師職位，負責怡利公司對車
    廠客戶有關汽車通訊系統之品質服務，係受怡利公司委任處
    理事務之人，有卷附怡利公司員工基本資料表、員工保證書
    可稽（見臺灣彰化地方法院檢察署九十四年度發查字第一六
    ０號偵查卷第六、四五頁），並據被告甲○○於偵、審中自
    承在卷。又被告甲○○分別於九十三年十月十二日、同年十
    一月十一日、同年月二十三日、同年月二十四日、同年月二
    十五日及同年十二月二十二日，接續利用怡利公司內部公務
    用網址，透過公司電腦網路，以電子郵件將怡利公司所有之
    藍芽無線汽車通訊系統相關廣告文件、訊號線對照表、藍芽
    免持使用說明書、安裝說明書及目錄等資料，傳送至負責人
    為乙○○之崧齊公司電腦郵件信箱song qi@ebtnet，加以修
    改後，在未與怡利公司簽訂經銷合約並支付經銷權利金下，
    即持之與啟達、源佳汽車公司洽談藍芽無線汽車通訊系統之
    銷售及報價事宜，且於九十三年八月至十一月間開始市場規
    劃，找上久燁有限公司接洽型號五七七─ＢＩＡ產品，預計
    於九十四年三月初正式向久燁有限公司出貨以供應市場需求
    等情，除據被告甲○○坦認不諱外，亦有電子郵件、甲○○
    手寫陳述書、告訴狀在卷得憑（見臺灣彰化地方法院檢察署
    九十四年度發查字第一六０號偵查卷第二至四頁、第八至四
    四頁）。
　(二)被告甲○○任職怡利公司專責承辦該公司對車廠客戶汽車通
　　訊系統之品質服務，竟於任職期間違背其任務，私自與啟達
　　、源佳汽車公司洽談銷售及報價事宜，且預計於九十四年三
　　月初正式向久燁有限公司出貨以供應市場需求，此舉將使怡
　　利公司因而損失該產品於市場上之銷售利益及獲取經銷權利
    金之利益，業據證人即怡利公司法務人員王慶國於本院審理
    時到庭結證稱：代理經銷商如欲銷售怡利公司研發之藍芽無
    線汽車通訊系統，須與怡利公司簽訂經銷合約即代理協議備
    忘錄，並按銷貨情形支付百分之三至百分之五之權利金，保
    守估計為十萬元以上；怡利公司有一客戶久燁公司原先訂貨
    金額約二十三萬元左右，後來被告甲○○自白，有提到他七
    、八月開始規劃銷售事實，所以久燁公司從七、八月以後，
    向怡利公司訂貨量就下降，而且回廠送修的有出現仿冒產品
    等語（見本院卷第五十九頁背面）甚詳。且被告甲○○亦自
    承業已就上開怡利公司所研發之藍芽無線汽車通訊系統，私
    下與啟達、源佳汽車公司洽談銷售及報價事宜，且於九十三
    年八月至十一月間開始市場規劃，找上久燁有限公司接洽型
    號五七七─ＢＩＡ產品，預計於九十四年三月初正式向久燁
    有限公司出貨以供應市場需求，此有卷附甲○○手寫陳述書
    可按（見臺灣彰化地方法院檢察署九十四年度發查字第一六
    ０號偵查卷第四一至四四頁）。被告甲○○如獲得訂單因此
    可得之利益，自與怡利公司並無相隸，而為競爭之關係，雖
    被告甲○○與啟達、源佳汽車公司間僅及於報價階段，亦未
    實際交貨予久燁有限公司，然其身為怡利公司之職員，為圖
    取個人不法利益，而與啟達、源佳汽車公司、久燁有限公司
    商談銷售、報價、出售產品之事宜，被告甲○○已著手欲使
    車廠客戶將部分交易轉向其訂貨，若成案會使其任職之怡利
    公司因此受有交易利益及經銷權利金利益之損失至明，其犯
    背信未遂之犯行堪以認定，所辯各詞無非飾卸之詞，不足採
    信。本案事證明確，應依法論科。
二、核被告甲○○所為，係犯刑法第三百四十二條第二項、第一
    項之背信未遂罪。其雖已著手背信行為之實施，惟屬未遂犯
    ，應依刑法第二十六條前段之規定，按既遂犯之刑度減輕其
    刑。檢察官起訴書未具體指出被告甲○○背信犯行致生損害
    怡利公司利益若干、是否已經造成財產上損害等事實，即認
    定被告甲○○背信犯行已經既遂，尚有未洽，而行為之既遂
    、未遂係犯罪狀態之不同，非處罰之獨立規定，不生變更法
    條之問題。爰審酌被告甲○○受有良好教育，原應遵守職業
    倫理，不能有損害委任人利益之行為，竟違背任務，迄未與
    怡利公司達成和解，復於庭訊時飾詞巧辯，冀免刑責，顯見
    其犯後態度未佳，並無悔意，暨其品行等一切情狀，量處如
    主文所示之刑，並諭知易科罰金之折算標準，以示懲儆。公
    訴人雖具體求刑有期徒刑六月，惟本院斟酌全案情節，認量
    處如主文所示之刑較為妥適，已足收警惕之效，併予說明。
貳、被告乙○○部分：
一、公訴意旨另以：被告乙○○係被告甲○○之配偶，且為崧齊
    公司負責人，被告甲○○自八十五年十月二十一日起至九十
　　四年一月二十五日止，擔任怡利公司副工程師，係受怡利公
　  司委任處理事務之人，且於到職日即與怡利公司簽訂保證書
    ，表明絕對保守職務上機密、不攜出在職期間公司所研發產
　　品之任何技術資料，且不傳送私人電子郵件。惟被告甲○○
　  因欲自行創業，竟與被告乙○○基於意圖為自己不法利益之
    共同犯意聯絡，推由被告甲○○分別於九十三年十月十二日
    、同年十一月十一日、同年月二十三日、同年月二十四日、
    同年月二十五日及同年十二月二十二日，接續利用怡利公司
    內部公務用網址，以電子郵件將屬於怡利公司所有之藍芽無
　　線汽車通訊系統相關廣告文件、訊號線對照表、藍芽免持使
  　用說明書、安裝說明書及目錄等資料，傳送至崧齊公司之電
    腦郵件信箱song qi@ebtnet後，再以崧齊公司電腦接收，並
    將上開傳送資料修改，以崧齊公司名義，持之與數家汽車公
    司洽談上開怡利公司所研發之藍芽無線汽車通訊系統之銷售
    及報價事宜，致生損害於怡利公司該產品於市場上銷售之利
    益，因認被告乙○○涉有背信罪嫌。
二、按犯罪事實應依證據認定之，無證據不得認定犯罪事實，又
    不能證明被告犯罪者，法院應諭知無罪之判決，刑事訴訟法
    第一百五十四條第二項、第三百零一條第一項分別定有明文
    。次按事實之認定，應憑證據，如未能發現相當證據，或證
    據不足以證明，自不能以推測或擬制之方法，為裁判基礎；
    又認定不利於被告之事實，須依積極證據，茍積極證據不足
    為不利於被告事實之認定時，即應為有利於被告之認定，更
    不必任何有利之證據；再刑事訴訟法上所謂認定犯罪事實之
    積極證據，係指適合於被告犯罪事實認定之積極證據而言，
    雖不以直接證據為限，間接證據亦包括在內，然而無論直接
    或間接證據，其為訴訟上之證明，須於通常一般之人均不致
    有所懷疑，而得確信其為真實之程度者，始得據為有罪之認
    定，倘其證明尚未達到此一程度，而有合理之懷疑存在而無
    從使事實審法院得有罪之確信時，即應由法院為諭知被告無
    罪之判決（最高法院四十年台上字第八六號、三十年上字第
    八一六號、二十九年上字第三一○五號、七十六年台上字第
    四九八六號判例意旨參照）。
三、公訴人認被告乙○○涉有背信犯行，無非係以被告乙○○為
    被告甲○○之妻，且係崧齊公司負責人，知悉被告甲○○將
    怡利公司研發之藍芽無線汽車通訊系統資料傳送至崧齊公司
  　song qi@ebtnet電腦郵件信箱，以利銷售，為其論據。
四、訊據被告乙○○堅詞否認涉有背信犯行，辯稱：崧齊公司主
    要是販賣保養品，甲○○並未參與崧齊公司業務，崧齊公司
    的電腦是家用電腦，郵件信箱係伊夫妻二人共用，伊只知道
    甲○○利用電腦傳送怡利公司資料是要把做不完的工作帶回
    家做，伊不懂該資料內容，並無背信行為等語。經查：被告
    乙○○對被告甲○○欲離職自行創業，打算銷售與怡利公司
    相同之藍芽無線汽車通訊系統產品等生涯規劃細節並不清楚
    ，且被告乙○○無電子專科學經歷背景，不會開啟亦看不懂
    被告甲○○傳送的電腦資料，夫妻間亦不曾討論該傳送之資
    料要如何使用，伊二人共用之song qi@ebtnet郵件信箱雖係
    以崧齊公司名義設立之電子郵件帳戶，但屬於自家電腦乙節
    ，業據共同被告甲○○於本院審理時，以證人身分結證明確
    。因之，被告乙○○縱知悉被告甲○○有以崧齊公司電腦，
    接收怡利公司所有之藍芽無線汽車通訊系統等相關資料，惟
    參諸崧齊公司址設彰化縣彰化市○○路一九○號，被告二人
    於九十四年二月五日告訴人提出告訴時亦同住該址，公司在
    一樓，住家位於二樓，有公司基本資料查詢、彰化縣政府營
    利事業登記證、刑事告訴狀、臺灣彰化地方法院檢察署訊問
    筆錄、本院審理筆錄在卷足佐（見臺灣彰化地方法院檢察署
    九十四年度發查字第一六０號偵查卷第二、七、四九、六五
    頁，本院卷第四五頁背面），衡情夫妻、家人共用一部電腦
    或同一電子郵件信箱，多有所見，不違常情，又被告乙○○
    並無電子專科學經歷背景，所辯不瞭解被告甲○○傳送至崧
    齊公司之資料內容為何，亦不悖常理，且既未與被告甲○○
    共同持該等資料與啟達、源佳汽車公司及久燁有限公司洽談
    藍芽無線汽車通訊系統之銷售及報價事宜，自難僅以被告乙
    ○○係崧齊公司負責人及被告甲○○之配偶，知悉被告甲○
    ○傳送怡利公司資料至崧齊公司電腦郵件信箱一節，即逕以
    推測之方式，遽認被告乙○○亦有共同背信之犯行。此外，
    復查無其他積極證據足認被告乙○○涉有公訴人所指上開犯
    行，揆諸前揭規定及判例意旨，既不能證明被告乙○○犯罪
    ，自應諭知無罪之判決。
據上論斷，應依刑事訴訟法第二百九十九條第一項前段、第三百
零一條第一項，刑法第三百四十二條第二項、第一項、第二十六
條前段、第四十一條第一項前段，罰金罰鍰提高標準條例第一條
前段、第二條，判決如主文。
本案經檢察官洪英丰到庭執行職務。
中    華    民    國　  九十四    年  十二  月  十四  日
                  刑事第一庭      審判長法  官  洪志賢
                                        法  官  簡璽容
                                        法  官  周莉菁
以上正本證明與原本無異。
如不服本判決，應於判決送達後十日內向本院提出上訴狀（須附
繕本）。
告訴人或被害人對於判決如有不服具備理由請求檢察官上訴者，
其上訴期間之計算係以檢察官收受判決正本之日期為準。
中    華    民    國　  九十四    年  十二  月  十四  日
                                        書記官  黃當易
附錄本判決論罪科刑法條：
刑法第三百四十二條：
為他人處理事務，意圖為自己或第三人不法之利益，或損害本人
之利益，而為違背其任務之行為，致生損害於本人之財產或其他
利益者，處五年以下有期徒刑、拘役或科或併科一千元以下罰金
。
前項之未遂犯罰之。
